臺灣高等法院刑事裁定
111年度抗字第1208號
抗  告  人 
即  自訴人  鄭國欽
被      告  芮繼忠



上列抗告人因聲請法官迴避案件，不服臺灣桃園地方法院中華民
國111年7月12日裁定（111年度聲字第1446號），提起抗告，本
院裁定如下：
    主  文
抗告駁回。
    理  由
一、原裁定意旨略以：本件抗告人即自訴人鄭國欽（下稱抗告人
    ）因自訴芮繼忠涉偽造文書、毀損罪嫌案，由原審法院以11
    1年自字第4號審理中（下稱前案），且經合議庭裁定命抗告
    人應補行委任律師為自訴代理人在案，而承辦法官等人無刑
    事訴訟法第17條各款法定應自行迴避情形。又抗告人無律師
    資格，如提起自訴，依法即應委任律師行之，否則為欠缺法
    律上必備之程式，經合議後裁定抗告人補正律師為代理人，
    於法並無不合，難認有何偏頗之虞；又前案查無客觀上足認
    承辦法官等就此案有偏頗之虞情事存在，且抗告人關於書記
    官迴避部分，應另依刑事訴訟法第25條第2項規定處理；綜
    上，本件尚無從認定承辦法官等有何應自行迴避或執行職務
    有偏頗之虞等情事，是抗告人本件聲請為無理由，應予駁回
    等語。
二、抗告意旨略以：抗告人刑事追加被告芮繼忠，從未與之言詞
    辯論，僅有書狀裁定，經其不斷聲請辯論、實體審案，1年
    多來，仍不開辯論或審理，違反憲法保障人民訴訟權及平等
    權。自訴過程中面對冗長審理過程，須妥善保存、保管資料
    條理應對，正好應用其多年金融工作，要求快速、精確運用
    法條及符合訴訟程序經驗，然案件始終在毫無進展徒增案號
    之裁定情況下，交付審判卻只能透過委任律師，說明法律是
    保護有錢人，如坊間所述有錢判生、無錢判死淋漓寫照等語
    。
三、按依刑事訴訟法第17條、笫18條之規定，當事人聲請法官迴
    避，以法官有自行迴避之情形而不自行迴避，或有具體事實
    足認其執行職務有偏頗之虞之情形為限。所謂偏頗之虞，係
    指法官與訴訟關係人具有故舊恩怨等關係，其審判恐有不公
    平者而言。亦即以一般通常之人所具有之合理觀點，對於該
    承辦法官能否為公平之裁判，均足產生懷疑，且此種懷疑之
    發生，存有其安全客觀之原因，而非僅出諸當事人自己主觀
    之判斷者，始足當之。且法院本其訴訟指揮之職權行使，對
    於當事人之主張、聲請，在無礙事實認定及法律適用之前提
    下，本得審酌相關請求而為訴訟之進行，故當事人不得僅憑
    該訴訟指揮有利不利之情形，主張將受不公平裁判，進而主
    張法院有偏頗之虞，聲請法官迴避。是若只對於法官之指揮
    訴訟，或調查證據之方法，有所不滿，不能指為有偏頗之虞
    （最高法院109年度台抗字第1610號、108年台聲字第198號
    裁定意旨參照）。另按聲請迴避之原因，應釋明之，刑事訴
    訟法第20條第2項亦定有明文。
四、經查：
  ㈠本件抗告人就前案係自訴芮繼忠涉嫌刑法第354條毀損器物罪
    及偽造文書情事，於111年5月3日繫屬於原審法院以111年自
    字第4號案審理中，且抗告人嗣於111年5月17日具狀聲請承
    辦該前案之合議庭法官全數迴避；原審就抗告人聲請法官迴
    避部分調查後，以合議庭法官就本案並無刑事訴訟法第17條
    各款法定應自行迴避之情形，且因抗告人非律師，依刑事訴
    訟法第319條第1項規定，其提起自訴應委任律師行之，承辦
    法官等人經合議後裁定命其補正代理人，並無偏頗之虞，亦
    查無其他積極證據足認前案承辦法官等人與抗告人間有何故
    舊恩怨等客觀上足認有偏頗之虞情事，因認本件聲請顯無理
    由，駁回抗告人之聲請，於法並無違誤，核無不合。
  ㈡被告雖執前詞提起抗告。然查：
  ⒈抗告人於111年5月3日具狀對芮繼忠提起前案之自訴程序，案
    經原審法院分案後，因抗告人狀附資料無律師相關憑證，承
    審合議庭於111年5月5日裁定命抗告人應補行委任律師為自
    訴代理人，抗告人即於111年5月17日提出請求前案相關職員
    迴避之刑事聲請狀在案，此有上開前案抗告人所提刑事自訴
    狀、刑事聲請狀上之原審法院收狀戳章及前案原審裁定存卷
    可憑（見原審法院111年度自字第4號卷第5、51至52、101頁
    ），並經本院調取原審法院111年度自字第4號案件全卷核閱
    無訛。可見前案並無抗告人所指其1年多來對芮繼忠提告，
    冗長審理過程，經其不斷聲請辯論、實體審案，仍不開庭辯
    論或審理等違背訴訟程序之情節，足徵前揭抗告意旨顯有誤
    會。
  ⒉參以刑事訴訟法關於自訴程序，除第319條第2項規定「自訴
    之提起，應委任律師行之」外，同法第329條規定「檢察官
    於審判期日所得為之訴訟行為，於自訴程序，由自訴代理人
    為之。自訴人未委任代理人，法院應定期間以裁定命其委任
    代理人；逾期仍不委任者，應諭知不受理之判決」、同法第
    331條規定「自訴代理人經合法通知無正當理由不到庭，應
    再行通知，並告知自訴人。自訴代理人無正當理由仍不到庭
    者，應諭知不受理之判決」、同法第37條規定「自訴人應委
    任代理人到場。但法院認為必要時，得命本人到場。前項代
    理人應選任律師充之」等以觀，立法意旨均在於使自訴案件
    由具有律師資格之人充任代理人，以落實自訴強制律師代理
    制度之精神；蓋我國刑事訴訟制度係採行「改良式當事人進
    行主義」原則，自訴人就自訴之事實，與檢察官就其起訴之
    公訴事實，均負有實質之舉證責任，若任由無相當法律知識
    之被害人自行提起自訴，恐無法妥適為法律上之舉證及主張
    ，對於訴訟程序之進行及訴訟制度之建立，非屬有益；則前
    案合議庭裁定抗告人應補行委任律師為自訴代理人，而以具
    有律師資格之自訴代理人負責自訴程序進行中訴追者之地位
    ，於法自無不合，亦難謂有何不當。況抗告人迄今未委由律
    師擔任自訴代理人，致前案始終無法進行實質之自訴程序 
    ；抗告人未提出符合律師資格之憑斷以解上開疑慮，逕指法
    律是保護有錢人，如坊間所述有錢判生、無錢判死淋漓寫照
    云云，顯屬其個人主觀上之感受，洵屬無據，難以遽採。
  ㈢綜上所述，原審受理抗告人聲請法官迴避之本案，經調查前
    案承審法官及合議庭法官並無刑事訴訟法第17條各款法定應
    自行迴避之情形，且亦查無其他積極證據足認前案承審法官
    與抗告人有何故舊恩怨等客觀上足認有偏頗之虞情事，是以
    原審因認本件聲請顯無理由，駁回抗告人之聲請，自難認有
    何違誤；此外，抗告人並無提出其他客觀上足以對於該承辦
    法官能否為公平之裁判，均足產生懷疑之證據，本件抗告為
    無理由，應予駁回。
據上論斷，應依刑事訴訟法第412條，裁定如主文。     
中　　華　　民　　國　　111 　年　　8 　　月　　30　　日
                  刑事第十五庭  審判長法  官  陳芃宇
                                      法  官  陳勇松
                                      法  官  陳俞伶
以上正本證明與原本無異。
不得再抗告。
                                      書記官  朱家麒
中　　華　　民　　國　　111 　年　　9 　　月　　1 　　日